【裁判字號】    95,上重更(二),53
【裁判日期】    951031
【裁判案由】    毒品危害防制條例等
【裁判全文】
臺灣高等法院刑事判決              95年度上重更(二)字第53號
上  訴  人
即  被  告  甲○○
指定辯護人  義務辯護人黃柏彰律師
上列上訴人因違反毒品危害防制條例等案件，不服臺灣桃園地方
法院92年度重訴字第53號，中華民國93年4 月16日第一審判決（
起訴案號：臺灣桃園地方法院檢察署92年度偵字第10649 號），
，提起上訴，判決後，經最高法院第二次發回更審，本院判決如
下：
    主  文
原判決撤銷。
甲○○共同運輸第一級毒品，處無期徒刑，褫奪公權終身。扣案
之第一級毒品海洛因（總淨重陸佰捌拾捌點肆肆公克，純度百分
之七十七，純質淨重伍佰參拾點壹公克）均沒收銷燬之，扣案之
夾鏈袋參個（總重參拾壹點伍柒公克）、膠帶壹綑及女用束褲壹
件均沒收。
    事  實
一、甲○○明知海洛因係毒品危害防制條例第二條第二項第一款
    所定之第一級毒品，不得持有、運輸，且係行政院依懲治走
    私條例第二條第四項授權公告之「管制物品項目及其數額」
    所列甲項第四款之管制進出口物品，不得私運進口，竟與某
    姓名、年籍均不詳，綽號「老大」、「聰哥」、「福哥」等
    成年男子，基於私運屬管制物品第一級毒品海洛因進口之犯
    意聯絡，先於民國九十一年十一月初某日下午，在台北縣蘆
    洲市○○路三十四巷四十四號住處二樓客廳，邀約乙○○（
    經另案判處有期徒刑十五年確定）共同前往泰國為綽號「老
    大」者辦事，允諾其間住宿機票花費等費用概由甲○○負責
    ，事後並給予新台幣（下同）三萬元為報酬，乙○○幾番詢
    問前往泰國辦理何事，甲○○均未告以實情，乙○○心中雖
    懷疑甲○○邀其出國並給酬勞三萬元是要作非法之事，僅係
    不清楚究竟為何種非法之事，惟因思及可以出國旅遊且又有
    錢可以拿，仍基於自泰國地區私運、運輸管制物品進入我國
    境內者縱屬第一級毒品海洛因，仍不違背其本意之不確定故
    意，而與明知私運之管制物品係第一級毒品海洛因之甲○○
    及不詳姓名、年籍成年綽號「老大」之男子，共同基於犯意
    聯絡，應允前往。甲○○嗣即將乙○○所交付身分證及照片
    ，交由首都旅行社不知情之職員林文煙購買其本人與乙○○
    之來回機票及代辦乙○○之護照，並以綽號「老大」之男子
    所出資一萬元美金，以供購買海洛因的費用、支應乙○○前
    往泰國曼谷間之來回機票、每晚一千元泰銖住宿費及零用金
    一千二百元泰銖等費用。甲○○與乙○○二人即於九十一年
    十一月二十九日十九時二十分許，在桃園中正國際機場一同
    搭乘荷蘭航空ＫＬ八七八號班機前往泰國曼谷，抵達後綽號
    「聰哥」之男子即在泰國曼谷接應甲○○及乙○○二人至曼
    谷市區內住宿於某旅館。同年十二月三日十七時許，綽號「
    聰哥」之男子通知甲○○至泰國曼谷某飯店內購買海洛因，
    甲○○、乙○○及綽號「福哥」之男子三人即共同前往該飯
    店，以九千二百元美金之價格向某年籍不詳綽號「老二」之
    泰國籍男子購得海洛因磚二塊（總淨重六百八十八．四四公
    克，純度百分之七十七，純質淨重五百三十．一公克），乙
    ○○見到毒品海洛因後始完全明白甲○○要其處理的事情就
    是「自國外運輸毒品回國」，而與甲○○、「福哥」、「聰
    哥」、「老大」等人基於共同運輸、私運毒品海洛因回國之
    犯意聯絡與行為分擔，參與本件犯罪行為。乙○○雖亦隨同
    渠等前往，然因不懂泰語，由「老二」派人先將乙○○送回
    住宿旅館，嗣後甲○○始與「聰哥」、「福哥」一同將購得
    之海洛因磚帶回至甲○○與乙○○所投宿之旅館房間並計劃
    帶回台灣，而為方便海洛因夾帶進口，甲○○即與乙○○、
    「聰哥」二人同至旅館附近空屋之地下室，「聰哥」在門外
    把風，由甲○○先將上開海洛因磚二塊以鐵鎚及飲料玻璃瓶
    搗碎後，再將之分裝在甲○○所預先購買之三個夾鏈袋內。
    翌日（十二月四日）上午，甲○○在旅館房間內先取出其預
    先購買之膠帶一綑及女用束褲一件，再與「福哥」二人一同
    持膠帶將上開夾鏈袋三包（內均裝有海洛因）綑綁黏貼在乙
    ○○腹部，乙○○再穿上開女用束褲加以固定，後又依序穿
    著其內褲、長褲及上衣加以掩飾，甲○○即與乙○○於同日
    一同自泰國曼谷搭乘荷蘭航空ＫＬ八七七號班機返國，並於
    同日十八時許到達桃園中正國際機場，而將上開海洛因三包
    私運進口我國境內。嗣於中正國際機場入境檢查時，乙○○
    為警及海關人員當場查獲，並在乙○○腹部扣得上開海洛因
    （總淨重六百八十八．四四公克，純度百分之七十七，純質
    淨重五百三十．一公克）三包、供運輸海洛因用之夾鏈袋三
    個、膠帶一綑及女用束褲一件。迄於臺灣桃園地方法院審理
    乙○○涉犯運輸毒品案件（即臺灣桃園地方法院九十二年度
    重訴字第十三號）時，乙○○另供出甲○○參與運毒，內政
    部警政署航空警察局刑警隊人員始於九十二年六月十八日八
    時二十分許，持臺灣桃園地方法院檢察署檢察官簽發之拘票
    ，在台北縣蘆洲市○○路三十四巷四十四號拘獲甲○○因而
    查悉上情。
二、案經內政部警政署航空警察局移請臺灣桃園地方法院檢察署
    檢察官偵查起訴。
    理  由
壹、程序部分
一、證人即共犯乙○○於警詢、原審另案九十二年重訴字第一三
    號、本院另案九十二年上重訴字第八○號之陳述筆錄，均得
    作為證據。
    按「被告以外之人於審判外向法官所為之陳述，得為證據，
    刑事訴訟法第一百五十九條之一第一項定有明文，此被告以
    外之人如在本案審判中已經到庭，經交互詰問後，事實審法
    院認其先前向法官所為之陳述為可採，則屬證據取捨問題，
    與司法院釋字第五八二號解釋意旨無違；又被告以外之人於
    審判外之言詞或書面陳述，除法律有規定者外，不得作為證
    據，刑事訴訟法第一百五十九條第一項定有明文。而所謂法
    律有規定者，包括同法第一百五十九條之一第二項規定「被
    告以外之人於偵查中向檢察官所為之陳述，除顯有不可信之
    情況者外，得為證據。」之例外情形。至於司法院大法官會
    議釋字第五八二號解釋，係在說明無論一般證人或共同被告
    ，於審判中，均應依人證之法定調查程序，到場具結陳述，
    並接受被告之詰問，其陳述始得作為認定被告犯罪事實之依
    據之旨，與上開傳聞法則之相關規定無涉。」最高法院九十
    五年度台上字第四二二號、九十五年度台上字第三七六號判
    決均採同一見解。本件證人即共犯乙○○之警詢筆錄、於原
    審另案九十二年重訴字第一三號之陳述筆錄、於本院另案九
    十二年上重訴字第八○號卷之陳述筆錄及證人即共犯乙○○
    於警詢所為不利於被告甲○○之陳述，均為被告以外之人於
    審判外之陳述，惟上開證人於審判外之陳述，業經原審法院
    、本院上訴審及本院更二審審理時先後依證人地位傳喚乙○
    ○，依法命彼具結陳述後，並予被告詰問之機會，嗣原審、
    本院上訴審及本院更二審審理時，並再提示證人即共犯乙○
    ○之上開各該供述筆錄及要旨，由被告依法辯論，有原審九
    十三年四月二日及本院上訴審九十四年七月十三日、本院更
    二審九十五年十月十一日審判筆錄可按（見原審卷第二三○
    至二三一頁、二三二頁、二三五頁、本院上訴審卷第一一六
    頁、一二○頁、本院更二審卷第六十九頁），本件證人即共
    犯乙○○上開於警詢之證述、原審另案九十二年重訴字第一
    三號之陳述筆錄、本院另案九十二年上重訴字第八○號之陳
    述筆錄，既已賦予被告反對詰問權，並踐行之合法調查程序
    ，該證人供述筆錄或審判外之陳述，均得作為證據。是被告
    與辯護人認證人即共犯乙○○於自己案件中之陳述筆錄，無
    證據能力云云，尚非可採。
二、證人即共犯乙○○於偵查中未經具結所為涉及甲○○部分之
    偵訊筆錄（屬於證人性質之部分），不得作為證據。
    按「證人、鑑定人依法應具結而未具結者，其證言或鑑定意
    見，不得作為證據，刑事訴訟法第一百五十八條之三定有明
    文。而同法第一百五十九條之一第二項雖規定，被告以外之
    人於偵查中向檢察官所為之陳述，除顯有不可信之情況者外
    ，得為證據。惟該被告以外之人（含共同被告、共犯、被害
    人、證人等），於偵查中向檢察官所為之陳述，性質上仍屬
    傳聞證據（即審判外之陳述），然因檢察官依法有訊問被告
    、證人及鑑定人之權，證人、鑑定人且須『具結』，而檢察
    官向被告以外之人所取得之陳述，原則上均能遵守法律規定
    ，不致違法取供，其可信性極高，為兼顧理論與實務，因而
    規定除顯有不可信之情況者外，得為證據（參考刑事訴訟法
    第一百五十九條之一立法理由）。但被告以外之人於偵查中
    向檢察官所為之陳述，仍應依法具結，始有證據能力。」最
    高法院九十四年度台上第一六四四號判決採同一見解。經查
    ：本件被告甲○○與乙○○，係互有共犯關係之人，共犯乙
    ○○就被告甲○○之案件，具證人之適格，當應依人證之調
    查程序為之。本件檢察官於九十一年十二月五日另案訊問共
    犯乙○○時，係以被告之身分予以訊問，有該訊問筆錄在卷
    可佐（見偵字第二二一一二號卷第三十五至三十六頁）；復
    於九十二年七月十七日訊問共犯乙○○，雖以證人身分傳訊
    ，惟並未令其依法具結（見偵查卷第一五一至一五七頁）。
    關於共犯乙○○上開未經具結之偵訊筆錄，對被告甲○○之
    案件而言，性質上既屬於證人，檢察官未依法令其具結，此
    等不利於被告甲○○之陳述，依法均不得作為證據。
三、又刑事訴訟法第一百五十九條第一項雖規定，被告以外之人
    於審判外之言詞或書面陳述，除法律有規定外，不得作為證
    據。惟同法第一百五十九條之五明定：「被告以外之人於審
    判外之陳述，雖不符前四條之規定，而經當事人於審判程序
    同意作為證據，法院審酌該言詞陳述或書面陳述作成時之情
    況，認為適當者，亦得為證據。」、「當事人、代理人或辯
    護人於法院調查證據時，知有第一百五十九條第一項不得為
    證據之情形，而未於言詞辯論終結前聲明異議者，視為有前
    項之同意。」，其立法理由在於傳聞證據未經當事人之反對
    詰問予以核實，乃排斥其證據能力。惟當事人如放棄對原供
    述人之反對詰問權，於審判程序表示同意該等傳聞證據可作
    為證據，此時，法院除認該傳聞證據欠缺適當性外，自可承
    認其證據能力。又當事人、代理人或辯護人於調查證據時，
    知有刑事訴訟法第一百五十九條第一項不得為證據之情形，
    卻表示「對於證據調查無異議」、「沒有意見」等意思，而
    未於言詞辯論終結前聲明異議者，應視為已有將該等傳聞證
    據採為證據之同意。最高法院九十三年度台上字第三五三三
    號、九十四年度台上字第二九七六號判決亦採同一見解。經
    查，本案被告甲○○、辯護人及檢察官於原審、本院上訴審
    、更一審及本院更二審準備程序期日、審判期日，對本案之
    全部證據即：「(一)、證人吳福龍於原審及本院上訴審之證述
    筆錄（見原審卷第一一五至一一六頁、本院上訴審卷第一○
    六至一○八頁）」、「(二)、證人劉東寶於原審之證述筆錄（
    見原審卷第六十九至七十頁）」、「(三)、證人鄭龍安於原審
    之證述筆錄（見原審卷第八十一至八十四頁）」、「(四)、證
    人林嘉祥於原審之證述筆錄（見原審卷第一二一至一二五頁
    ）、「(五)、證人林文煙於警詢及原審之證述筆錄（見偵查卷
    第二十三至二十五頁、原審卷第一五九至一六一頁、一六三
    頁）、「(六)、證人何啟薰於原審之證述筆錄（見原審卷第二
    二五至二二六頁、二二八頁）」，暨「乙○○之護照申請書
    影本」、「機場內航空警察局攝影機裝設位置示意圖」、「
    台北關稅局扣押貨物、運輸工具收據及搜索筆錄」、「台灣
    桃園看守所九十二年五月十六日桃所憲戒字第○九二○○○
    ○二五三號函及其檢送之接見表、台灣桃園監獄送物單、台
    灣桃園看守所被告保管款收款收據」等，表示對證據能力不
    爭執（僅爭執部分證據之證明力）（見原審卷第二三○至二
    三七頁、本院上訴審卷第一二○頁、本院更一審卷第七十至
    七十二頁、本院更二審卷第六十頁、第六十九頁至七十一頁
    ），復於審判期日就原審及本院一一提示之證據於言詞辯論
    終結前，均未就所調查之證據主張有刑事訴訟法第一百五十
    九條第一項不得為證據之情形，是參照上開說明要旨，本案
    經調查之證據，均有證據能力。
四、「法務部調查局九十二年二月七日調科壹字第○八○○○九
    五八○號鑑驗通知書」，是屬於刑事訴訟法第二百零六條之
    鑑定報告，依刑事訴訟法第一百五十九條第一項之除外規定
    （該條立法理由參照），得作為證據。而「旅行業代收轉附
    收據」、「購票確認單」，係從事旅遊業務之旅行社業者，
    於業務上或通常業務過程所須製作之紀錄文書，且查無「顯
    有不可信之情況」，依刑事訴訟法第一百五十九條之四第二
    款之規定，自得作為證據。
五、另乙○○與被告二人之來回泰國曼谷之機票訂位紀錄、旅客
    入出境紀錄查詢表，均係電腦紀錄，而「乙○○身分證、護
    照影本」，則係利用影印機影印而得，均非「人之陳述」，
    非屬傳聞證據，為與本案犯罪事實有自然關聯性之「物證」
    。至乙○○與被告二人之出入境照片二十四幀及乙○○在海
    關檢查室內搜身照片影本十幀，均係利用監視錄影帶畫面內
    容翻拍所得，均與本案犯罪事實有自然之關聯性，經查並無
    不得作為證據之事由，依法自得作為證據。
六、扣案之第一級毒品海洛因三包，為違禁物品，而包裝海洛因
    之夾鏈袋三個、膠帶一綑及女用束褲一件，均為被告甲○○
    及共犯所有，用以私藏夾帶運輸毒品之「物證」，均與本案
    犯罪事實有自然之關聯性，經查並無不得作為證據之事由，
    依法自得作為證據。
貳、實體部分
一、訊據上訴人即被告甲○○固坦承於上揭時地與乙○○一同前
    往泰國曼谷並一同回國，乙○○遭警查獲夾藏上開海洛因三
    包，及有幫乙○○委任律師及代付律師費用等情，但矢口否
    認有參與運輸毒品海洛因返台之犯行，辯稱：伊僅係單純與
    乙○○前往泰國曼谷遊玩，旅費各出各的，各玩各的，不知
    乙○○回國時腹部夾藏海洛因三包，乙○○為脫罪而將罪推
    給伊。伊未參與運毒云云。惟查：
  (一)、被告甲○○於九十一年十一月初某日下午，係以三萬元之
      代價邀約共犯乙○○共同出國辦事，約定出國所需住宿旅
      費概由被告甲○○負責，被告甲○○並未言明所辦何事，
      乙○○心中雖懷疑甲○○邀其出國並給酬勞三萬元是要作
      非法之事，僅係不清楚究竟為何種非法之事，惟因思及可
      以出國旅遊且又有錢可以拿，仍應允前往。被告甲○○隨
      即委由首都旅行社經理人林文煙辦理其及乙○○護照簽證
      、代購機票事宜，並以「老大」所出資，供作購買毒品、
      機票、住宿及零用金等費用之一萬美金內支應。其二人嗣
      於九十一年十一月二十九日十九時二十分許搭機前往泰國
      ，而到達泰國曼谷後，綽號「聰哥」之男子即前來接應二
      人於曼谷市區某旅館住宿，其間並有到世貿中心、SOGO百
      貨等處觀光，嗣被告甲○○接獲「聰哥」通知，即與「福
      哥」外出向綽號「老二」之人購買海洛因磚，乙○○雖亦
      隨同前往，惟先行回旅館，嗣後被告甲○○與「聰哥」、
      「福哥」即攜帶海洛因磚回來。又為方便攜帶回台，乙○
      ○並與被告甲○○預先將購買之海洛因磚搗碎後，分裝於
      夾鏈袋內，於搭機返國前，由被告甲○○及「福哥」綁在
      其腹部上，於九十二年十二月四日晚上六時許，搭乘荷蘭
      航空公司ＫＬ八七七次班機，由泰國曼谷運輸第一級毒品
      海洛因，自桃園中正國際機場入境時，為警攔查並扣得乙
      ○○身上攜帶第一級毒品海洛因三包入境臺灣地區之事實
      ，有下列證據可證：
  １、業經證人即共犯乙○○結證綦詳如下：
    (1)於原審審理時結證稱：「（為何這次要跟被告去泰國？）
      被告找我一起去，因為我當時經濟困難，我跟老闆借錢後
      給我媽媽，後來我就離開老闆那裡，沒有工作，被告就向
      我提議要幫『老大』辦事情，我沒有見過『老大』」、「
      （有無去過台北首都旅行社？）我跟被告一起去過一次，
      因為要拿照片過去辦護照，但我的身分證一開始就交給被
      告」、「當時我在入關安檢時我有拿護照給海關人員看，
      海關人員就問我你就是乙○○否？我說是，就用手摸我的
      全身，發覺腹部有硬塊，就拍我的腹部並問我說這是什麼
      東西，我說這是海洛因，海關人員就問我說被告人呢？我
      就直接反應說這個人是誰，我不認識他，因為被告交代我
      ，不准我講出他及亂講話，接著我就被帶去海關檢查室進
      行搜身，但還是一直問我說怎麼不認識被告，但我還是一
      直講不認識被告，後來隔五分鐘左右被告接著被帶進檢查
      室，我當時還沒開始搜身，該海關人員就對我說這個甲○
      ○你不認識？你們同一家旅行社出國、回國，怎麼不認識
      ，我當時還是說不認識，一開始被告也是說不認識我，但
      後來改說在旅行社有見過我，我被送去刑警隊後有一位小
      組長拿被告的口卡給我看，問我認不認識，我才配合當初
      被告在海關說的在旅行社見過，警察才說我可能真的不認
      識被告，被告是幕後押車的（即監視者）」、「（海洛因
      ）是他（指被告甲○○）跟『福哥』一起幫我綁上的」、
      「（為何這次延遲一天回國？）被告說海洛因還沒拿到，
      所以才晚一天，他之前已經先跟『老大』電話聯繫過」等
      語（見原審卷第七十五至七十七頁、七十九頁、八十頁）
      明確。
    (2)復於本院上訴審審理時證稱：被告甲○○約伊到泰國說要
      辦事情，伊不知道要辦何事，到泰國後，才知道要帶毒品
      ，一開始有拒絕，後來就沒有拒絕，因為伊是第一次出國
      ，並不瞭解通關、辦理機票手續，且當時心存僥倖，家裡
      也有經濟需要，他承諾給三萬元，出國時身上沒有帶錢，
      食衣住行由均被告甲○○負責，被告甲○○一開始就說要
      負責。在泰國飯店，他先跟金三角的別人談好，是跟一個
      「聰哥」或「福哥」的洽談，然後對方打電話來給被告甲
      ○○，才去拿毒品，毒品帶回來時原先是塊狀，是在飯店
      附近的住宅區的地下室才弄成粉末，用夾鏈袋裝起來。於
      搭飛機前當天早上，被告甲○○幫伊包在腹部，入境時，
      被告甲○○只有說要分開走，下飛機時，伊沒有看到他，
      故自己走；在泰國時，伊二人一直住在原來的飯店，但與
      被告均住不同房，最後一天才有同房，由於十一月二十九
      日去、十二月四日回來，毒品來時，時間不夠，故延期一
      天。泰國那邊有二個人接應就是「聰哥」、「福哥」。伊
      被海關帶進辦公室，後來甲○○也被帶進來，航警問伊是
      否認識甲○○，伊說不認識，後來航警問甲○○，是否認
      識伊，他也說不認識伊，後航警問伊二人是同一家旅行社
      辦機票、護照，一起出國一起回來，飛機有延期，還剛好
      一起延期，航警說不相信，後來甲○○才說伊二人在旅行
      社有見過面，是一開始講好要說不認識甲○○，航警局沒
      有查到他身上有任何犯罪證據，伊又說不認識他，所以警
      察就放他走等語（見本院上訴審卷第一一○至一一三頁、
      一一五頁）。
    (3)更於本院更二審審理時，再證稱：在甲○○家，其有說出
      國辦事，回國事後要給伊三萬元報酬，伊有問過甲○○給
      伊三萬元報酬之代價為何，但甲○○都沒有告訴伊，只說
      不會害伊，心裡有懷疑，知道是非法的事，但不知道要運
      毒，心裡有點怕怕的，但安慰自己說可能不是做壞事，也
      是甲○○說不會害伊，所以就做了，直到國外在飯店，甲
      ○○才告訴伊說要帶海洛因回國，伊未見過「老大」，但
      甲○○說「老大」拿一萬元出來，要作機票錢及一千泰銖
      住宿費及零用金一千二百元泰銖，「聰哥」是在機場見到
      ，「福哥」則在旅館見到，甲○○告訴伊是「聰哥」去金
      三角看毒品，「聰哥」也說要去金三角看毒品，要帶回台
      灣，「聰哥」、「福哥」有無出錢伊則不知。伊等至泰國
      曼谷後，是「聰哥」接應伊與甲○○至曼谷旅館住宿，嗣
      「聰哥」通知甲○○至泰國曼谷某飯店內購買海洛因，伊
      有與甲○○及綽號「福哥」之男子一同前往，親眼見到被
      告甲○○等人以九千二百元美金之價格向「老二」購買海
      洛因磚二塊，老二的小弟先帶伊回旅館，後來甲○○他們
      才回旅館。其間有到世貿中心、SOGO百貨等處觀光。又搗
      碎毒品時，「聰哥」帶伊等去地下室後，在門外把風，鐵
      鎚是「聰哥」拿給甲○○，由甲○○敲碎又拿橘子水的玻
      璃瓶碾碎毒品，伊則幫忙拿塑膠袋裝毒品。在回國的前一
      、二天，「聰哥」、「福哥」有說這趟帶毒品回國要小心
      。是甲○○及「福哥」等毒品綁在伊腹部，再用女用束褲
      固定，一入境即被查獲等語翔實（見本院更二審卷第六十
      一至六十八頁）。
  ２、另外，被告就其二人一同前往泰國，並一同回國之事實亦
      不否認（見原審卷第五十一頁），復經證人即警員吳福龍
      於原審及本院上訴審審理時證稱：「（本件你是如何查獲
      ？）我當時是做安檢工作，對第一次出入境泰國且沒有跟
      團的旅客作篩檢，再配合有前科紀錄的人作清查，因為本
      案乙○○就是第一次出國到泰國去，當時我不知道是被告
      帶他出去的，但是從機票的訂位紀錄，他們二人是一起訂
      位的，且被告有前科紀錄，之前在被告與乙○○二人出國
      時我們就已經鎖定他們二人，等他們二人回國，我們就特
      別留意他們二人的行李及身體，我們是配合海關行動，當
      天是乙○○先通關，他當時沒有攜帶行李，海關人員就對
      乙○○先作檢查，海關人員在乙○○的身體摸一下發現他
      的腹部有綁東西就叫我過去，我跟海關人員就一起把他帶
      到海關檢查室，在過程中乙○○都沒有講話，到辦公室後
      ，海關人員就對乙○○進行檢查，發現乙○○腹部有綁一
      些東西，我們就問他是什麼東西，乙○○就不講話，我們
      懷疑應該是毒品，乙○○被帶進海關檢查室過了四、五分
      鐘後，被告才通關，在乙○○通關被查獲時，我有問乙○
      ○另外一位在那裡，乙○○說只有他一位，我在被告通關
      安檢時有問被告認不認識乙○○，被告說不認識，我就問
      被告你跟乙○○一起訂機票出國怎麼會不認識，被告沒有
      回答，我就把他帶到海關檢查室，在海關檢查室時我有讓
      被告與乙○○對質，但他們二人都說互不認識，被告因為
      查無實據所以沒有做他的筆錄，在被告的行李及身上作檢
      查，查不到毒品，被告在檢查室待了約十分鐘左右，讓他
      直接從檢查室離開」等語（見原審卷第一一五至一一六頁
      、本院上訴審卷第一○六至一○八頁）；證人即警員劉東
      寶於原審審理時證稱：「（如何知道把被告一併帶到檢查
      室？）有可能犯罪的嫌疑人搭機到曼谷去，在他回國時都
      會列為重點檢查對象，被告及乙○○都是我們的列管對象
      ，本件吳福龍事先有開單給海關要求當被告或乙○○入境
      時對他們進行留置檢查」、「（你們對被告做何檢查？）
      我們會同海關以後，請被告及乙○○到辦公室，由海關人
      員對他們二人搜身，當時摸到乙○○身上有硬塊，再進一
      步搜索，就扣到本案的海洛因」等語屬實（見原審卷第六
      十九至七十頁），並有乙○○與被告二人之訂位紀錄、乙
      ○○之身分證、護照暨其申請書影本各乙份、機場內航空
      警察局攝影機裝設位置示意圖、乙○○與被告二人之出入
      境照片二十四幀、乙○○在海關檢查室內搜身照片影本十
      幀、台北關稅局扣押貨物、運輸工具收據及搜索筆錄及旅
      客入出境紀錄查詢表（見偵查卷第二十七至二十九頁、三
      十四至四十六頁、五十六至六十頁、三十一至三十三頁）
      等在卷可稽，復有扣案之海洛因三包及夾鏈袋三個、膠帶
      一綑及女用束褲一件在卷可憑。
  ３、另扣案之海洛因，經送請法務部調查局鑑定之結果，確含
      有海洛因成分（總淨重六百八十八．四四公克，純度百分
      之七十七，純質淨重共五百三十．一公克），此有該局九
      十二年二月七日調科壹字第○八○○○九五八○號鑑驗通
      知書乙紙在卷可按（見偵查卷第四十七頁）。
  ４、關於共犯間之犯意聯絡形成之時點
    (1)被告甲○○先於民國九十一年十一月初某日下午，在台北
      縣蘆洲市○○路三十四巷四十四號住處二樓客廳，邀約乙
      ○○共同前往泰國為綽號「老大」者辦事，允諾其間住宿
      機票花費等費用概由甲○○負責，事後並給予新台幣（下
      同）三萬元為報酬，乙○○幾番詢問前往泰國辦理何事，
      甲○○均未告以實情，乙○○心中雖懷疑甲○○邀其出國
      並給酬勞三萬元是要作非法之事，僅係不清楚究竟為何種
      非法之事，惟因思及可以出國旅遊且又有錢可以拿，仍應
      允前往之事實，業經證人即共犯乙○○於本院更二審到庭
      結證綦詳在卷（本院更二審卷第六十四頁），足徵乙○○
      起意係基於不確定故意即基於自泰國地區私運、運輸管制
      物品進入我國境內者縱屬第一級毒品海洛因，仍不違背其
      本意之不確定故意，而與明知私運入境之管制物品係第一
      級毒品海洛因之甲○○及不詳姓名、年籍成年綽號「老大
      」之男子，共同基於犯意聯絡前往至明。
    (2)證人乙○○於本院更二審結證稱「在飯店時，甲○○才告
      訴我說要帶海洛因回國」等語（本院更二審卷第六十四頁
      ），足徵十二月三日十七時許，綽號「聰哥」之男子通知
      甲○○至泰國曼谷某飯店內購買海洛因，甲○○、乙○○
      及綽號「福哥」之男子三人共同前往該飯店，以九千二百
      元美金之價格向某年籍不詳綽號「老二」之泰國籍男子購
      得海洛因磚二塊，乙○○見到毒品海洛因後始完全明白甲
      ○○要其處理的事情就是「自國外運輸毒品回國」，而與
      甲○○、「福哥」、「聰哥」、「老大」等人基於共同運
      輸、私運毒品海洛因回國之犯意聯絡與行為分擔，參與本
      件犯罪行為至明。
  (二)、又證人乙○○於其遭警查獲運毒入境之初，迄至原審另案
      九十二年度重訴字第一三號於九十二年三月二十一日、同
      年四月二十五日調查時，雖未曾供出係與被告等共同運輸
      毒品海洛因，辯稱：係郭泰銘及潘耀銘二人於九十一年一
      月中旬與其在台北縣蘆洲市○○路四○七巷附近漫畫店前
      相遇，郭泰銘向其提起有人出國不用錢，只要將他們交代
      的事辦妥後，回來還有錢可拿，其便答應試試，期間其與
      郭泰銘對話時潘耀銘皆在場，郭泰銘即於十一月二十七日
      獨自至其家中給他一萬五千元，並囑其向首都旅行社申辦
      云云（見偵查卷第十五至二十一頁、原審另案九十二年度
      重訴字第一三號卷第十三至十八頁、四十三頁），惟查：
  １、證人即共犯乙○○上開所述，業據其於該案九十二年六月
      五日審理時更異其詞，陳稱：確實有毒品上手，即當初與
      其一同到泰國之人甲○○等語；幫伊綁海洛因之人為甲○
      ○，福哥在旁邊看，海洛因是一個綽號「老二」的泰國人
      及一個小孩一起拿到另家飯店交予甲○○後，甲○○再拿
      給伊（見原審另案九十二年度重訴字第一三號卷第八十二
      頁），復於原審法院於該案審理中指示員警於九十二年六
      月五日及同年六月十日詢問時，均供稱：「（你私運入之
      海洛因毒品貨主為誰？）是於九十一年十一月二十九日帶
      我出境至泰國及九十一年十二月四日帶我回國之人『甲○
      ○』以三萬元之代價要我帶回國的」、「（本局現提供甲
      ○○、男、六十三年六月二十七日生之刑案相片資料給你
      指認，此人是否就是帶你去泰國要你私運海洛因毒品入境
      之人？）此人甲○○就是帶我去泰國並要我私運海洛因毒
      品回國之人無誤」、「（你私運毒品入境之真實過程為何
      ？請詳述？）此次私運毒品入境是甲○○九十一年十一月
      初（詳細日期忘了）某日下午在他家二樓客廳（地址：台
      北縣蘆洲市○○路三十四巷四十四號）。向我說要我一起
      跟他至泰國為他老大（真實年籍資料不詳）辦事，事成後
      要給我三萬元，所以我就答應他了，後他要我將身分證給
      他，他要幫我辦手續，晚上我與甲○○一起在台北市○○
      ○路工作時，交給他身分證辦理，九十一年十一月二十五
      日在三重市○○路○○路派出所前的萊爾富便利商店前，
      教我說萬一被抓到就說東西是「羅波財」的，不可以說是
      他叫我帶的，其他的教我自己編（詳如警訊第一份筆錄）
      。另於「十一月二十七日晚我至甲○○家，他就向我說二
      十九號要出國，並給我新台幣五百元要我到對面的國際撞
      球場內的網咖玩，不要亂跑，後於二十九日當天下午十三
      時左右搭計程車載我，並先至台北市的首都旅社，向林文
      煙先生拿機票及我的護照，搭乘荷蘭航空去泰國，搭乘計
      程車至機場途中，他又叫我等一下到機場後，不要跟他走
      在一起，也不要跟他講話，只要跟著他走，看他如何辦理
      手續，就跟著他辦就好了，到了泰國之後在曼谷機場入境
      時，他就以手機聯絡泰國當地的國人『聰哥』（真實年籍
      資料不詳），接應我們並安排住宿（飯店名稱不知道）。
      到泰國第一天，我和甲○○睡不同房，第二天他就到金三
      角看毒品（聰哥跟我說的），到最後一天晚上九十一年十
      二月三日就睡同一房，並向我出示二塊海洛因磚，後要我
      跟他到飯店附近的建築物地下室，由他以聰哥提供之鐵鎚
      及他到便利商店購買之玻璃瓶飲料擊碎及碾成粉狀並以夾
      鍊袋裝盛海洛因毒品（粉狀），隔日早上七、八點左右，
      甲○○以事先準備好之膠帶女用束褲將毒品綑綁在我的腹
      部，後即在曼谷機場搭機返台後被警方查獲了」、「（你
      與甲○○於九十一年十一月二十九日至中正機場出境辦理
      報到手續之經過情形為何？請詳述？）當時我就照甲○○
      所教的，不要跟他走在一起，跟著他走，他怎麼辦我就怎
      麼辦。最後他辦好後，就到旁邊看著我辦報到，當時我以
      為行李要用託運的，所以將行李交由航空公司人員要貼標
      籤拖運，甲○○見狀就走過來說要我行李手提不用託運，
      就又離開了，就如貴局所所提供之翻拍相片資料（九十一
      年十一月二十九日十七時五十九分四十六秒、五十秒、五
      十六秒之相片所示）」、「（你所私運入境之毒品之貨主
      ，是否就是甲○○？）不是，甲○○只是依他『老大』之
      命帶我到泰國運回毒品的，因為他根本沒那麼多錢」、「
      （你是否認識甲○○的老大即毒品貨主？）不認識，也沒
      見過，也不知道他老大的名字，因他在泰國以電話聯絡在
      台灣的貨主時都以老大稱呼」、「（毒品包裝過程如何？
      現場有誰在場？如何分工？）是由聰哥及甲○○帶我至住
      宿飯店外之地下室，由聰哥在外把風，由甲○○以鐵鎚敲
      碎海洛因磚後再以玻璃瓶碾碎成粉狀，以夾鏈袋裝盛帶回
      飯店。聰哥於改裝毒品後即先離開，福哥即在我們住宿飯
      店內與我們過夜，至翌（四）日中午時由甲○○以膠帶將
      毒品綑綁於我腹部，福哥在場看」等語（見原審另案九十
      二年度重訴字第一三號卷第八十二頁、八十七至八十九頁
      、第一三三頁至一三四頁），證人即共犯乙○○嗣於該案
      上訴審、原審、本院上訴審及更二審審理時，均一致指稱
      甲○○即邀約其運毒之人，並有參與本件運毒犯行（本院
      另案九十二年上重訴字第八○號卷第十頁反面、原審卷七
      十五至八十頁、本院上訴審卷第一○九至一一五頁、本院
      更二審卷第六十至六十八頁）。
  ２、證人即共犯乙○○雖前後陳述不一，惟依其於原審另案九
      十二年度重訴字第五三號案件審理時所證：「（為何就被
      告是否參與本案部分先後供述不一？）因為我在泰國被被
      告及二位在泰的臺灣人『聰哥』、『福哥』恐嚇、威脅，
      『聰哥』、『福哥』不是被告，被告對我說我不能拒絕運
      輸這次的毒品，因為我是把身分證交給被告去辦護照，被
      告知道我家的住址，我怕家人受到連累所以不敢講」、「
      （為何現在審理中又敢講？）因為我在偵查中羈押時，我
      媽媽在三月份有來看我，叫我不要怕直接說出來，叫我不
      要擔心她，她要搬家，等我確定她搬家後我在五月份才講
      出來，承審法官跟我說這件案子的嚴重性，並說我願意坦
      承犯行或許有機會減輕刑度」、「（對偵查卷第一○七頁
      的看守所接見錄音紀錄有無意見？）十二月六日第一次會
      客是被告，十二月十二日會客是被告叫他朋友來，他的名
      字是莊兩家，二月二十五日、三月四日、十九日第三、四
      、五次會客都是我媽媽」、「（你在羈押期間被告有無寄
      錢給你？）有，一共三次，三千、三千、四千，一共一萬
      元」、「（你在偵查中的辯護人是誰請的？）是被告請的
      」、「（這次辯護人的錢是你出的？）不是，錢是被告出
      的」、「（這次入境後你筆錄中所提郭泰銘及潘耀銘辦護
      照部分是否實在？）郭泰銘、潘耀銘二人與本案完全無關
      ，這二個人是真實存在，但是我臨時編的」、「這是我第
      一次出國，我又不通英文、泰文，被告在泰國對我說你已
      經出國這件事你不能拒絕，一定要把海洛因帶回國，並對
      我說『老大』這個人很恐怖」、「（你在航警局被查獲時
      有無供述被告是共犯？）沒有，我當時不敢講出來」、「
      （對看守所發出信函有無意見？）這就是我寫的，我寫完
      這信沒多久，我就向法院承審法官供出實情，我寄給被告
      的最後一封信說他把我當傻子，寫這麼多封信都不回我，
      我當時已經知道本案的嚴重性」等語（見原審卷第七十三
      至七十四頁、七十六至七十八頁），復於本院更二審審理
      中亦證陳：警詢筆錄不實在，都是伊瞎掰的，直到桃園地
      院伊才實說，偵查中所言是因為要攬罪，故有部分不實在
      ，郭泰銘及潘輝銘的筆錄是不實在的。因為伊要他幫伊請
      律師他沒有，在偵查時雖有幫伊請律師，在地院卻沒有，
      所以伊才會在地院時，將整個實情說出，因為甲○○太不
      夠道義。因甲○○對伊沒有負道義上責任，所以才會說出
      實情，而且要他寄錢也要千拜託萬拜託才寄給伊一些錢，
      故心中很不爽，但沒有因不爽，就陷害甲○○，伊在地院
      所述，均屬實在等語（見本院更二審卷第六十一頁、六十
      四至六十五頁）。參諸證人即共犯乙○○於原審另案九十
      二年重訴字第一三號九十二年六月五日審理時和盤託出實
      情後，嗣於該案上訴審，本案原審、上訴審傳訊時，均一
      致指稱被告甲○○共同參與運毒犯行，迄至本院更二審審
      理時，仍為一致之指述，且其本身所涉運毒犯行，業經法
      院判刑確定，當無為求脫罪，而有誣陷被告涉案之必要，
      復佐以乙○○遭羈押時，被告前往會面探視，應已可自乙
      ○○之口中得知案情，卻又於何啟薰律師接見乙○○後，
      復去電探詢乙○○接見時之說法（見原審卷第二二九頁）
      ，被告就乙○○運毒犯行說法異常關切，已違常情等情以
      觀，證人乙○○最初之供述，應係迴護被告及綽號「老大
      」、「聰哥」及「福哥」等人之說詞無訛，是證人乙○○
      於原審翻異前詞供稱，係被告甲○○與其共同運輸毒品海
      洛因，係圖為自己能獲減刑而供出實情，可以認定。
  (三)、又據證人即與乙○○、被告二人於九十二年九月二十二日
      一同自台灣桃園看守所提解至原審候審室內等候開庭之另
      案人犯鄭龍安於原審證稱：「（現因何案在監？）自九十
      二年十月三日起因過失傷害在監執行」、「（有無看過被
      告及證人陳（翊安）？）都有見過」、「（為何見過？）
      我上次提出來開自己的案件時，當時下午在鈞院候審室看
      過他們二人，當時他們二人有交談且從看守所一上車他們
      二人就一直交談到開庭前為止」、「（他們所談內容為何
      ？）被告對證人陳（翊安）說你這樣咬我有什麼好處，這
      樣弄下去我們二個人都會被判無期徒刑，而且我老婆快生
      了，幾乎都在重複這些話，證人陳（翊安）一開始都沒講
      話，快到地院時證人陳（翊安）才說你讓我想一下，到候
      審室被告還是對證人陳（翊安）重複這些話，又說你要不
      要幫我解套，當時證人陳（翊安）一直沒有表示意見，只
      有說等他自己的案子判了之後會幫被告解套，後來他們就
      去開庭了，開完庭後他們二人回候審室被告坐在我旁邊，
      證人陳（翊安）坐在對面，我就問他們是否是運毒的案件
      ，被告說是，被告又對證人陳（翊安）說你這樣子咬我有
      什麼意思，這樣弄下去大家都不好，要不然官司大家自己
      打，我覺得當時被告講話的氣氛不太好，在候審室法警還
      制止被告太大聲二次」、「（被告及證人陳對話的過程中
      ，被告有無委託你去向證人陳（翊安）說什麼？）被告曾
      在當天（九月二十二日）開完庭之後請我向證人陳（翊安
      ）說下次開庭幫被告解套」、「（有無聽到被告說要給證
      人陳（翊安）什麼好處？）開庭前有聽到要請律師的事，
      但是詳細情形我不清楚」、「（之前認識被告及證人陳（
      翊安）否？）之前我都不認識他們二人」、「（為何不認
      識被告要委託你？）因為我們都是同時提出開庭的在押人
      犯，我們在一起時彼此都會聊到案子的事」、「（在你們
      三人對話的過程中，被告有無向你表示他是被陷害的？）
      他未曾向我提過」等語（見原審卷第八十一至八十四頁）
      ，核與證人林嘉祥於原審證稱被告確曾約同他與乙○○一
      同至泰國，惟其後來因沒有錢而沒去，當時亦未聽過潘耀
      銘、郭泰銘二人此次要一同去泰國等情相符（見原審卷第
      一二一至一二五頁），則證人乙○○事後改異其詞及其於
      原審上開證詞，核與前開事證相符，自可採信。是被告所
      辯：乙○○為脫罪而將罪推給伊云云，要係推諉卸責之詞
      ，不足採信。
  (四)、又被告與證人即共犯乙○○於上揭時間一同前往泰國，復
      又一同回台，乙○○出入境事宜，係先由被告於九十一年
      十一月二十日提供乙○○之年籍資料，被告再於九十一年
      十一月二十九日支付二萬四千八百元現金，委託不知情之
      首都旅行社職員即證人林文煙，辦理往返之機票、護照、
      簽證等手續，二人並一同前來拿取護照，且其二人原訂於
      九十一年十二月二日返國，惟嗣經被告於九十一年十二月
      二日，自泰國以電話通知林文煙代為更改回程機票時間為
      九十一年十二月三日，並第二次更改為九十一年十二月四
      日返國等情，亦據證人林文煙迭次於警訊及原審證述屬實
      （見偵查卷第二十三至二十五頁及原審卷第一五九至一六
      一頁、一六三頁），並為被告所不否認（見原審卷第一六
      三頁），復有旅行業代收轉附收據、購票確認單及乙○○
      與被告之旅客入出境記錄查詢及來回泰國曼谷之機票訂位
      記錄可憑（見偵查卷第二十九至三十三頁），足證被告與
      乙○○二人該次出、入國之重要時間行程，均係由被告掌
      握、安排，倘被告與證人乙○○僅係單純為一般友人之關
      係出遊泰國，衡情被告應與證人乙○○一起行動、辦理登
      機及劃位等手續，始為合理，更遑論乙○○該次係第一次
      出國，更應緊隨被告身旁，以免失誤走失之發生，惟觀之
      彼二人出、入國之照片，二人出國之登機及劃位手續，不
      僅係各別分開獨自辦理，且其等返台入境通關時，亦未結
      伴同行，並刻意保持雙方彼此目視可及之距離，互不交談
      ，一前一後通關，足認證人即共犯乙○○所供其當時係應
      被告要求在通關時必須分開行走等語，應堪採信。況且被
      告甲○○與乙○○二人既一同出國，並辦理入出境手續，
      可見二人應相互熟識，然據證人吳福龍及共犯乙○○前開
      證述，可知乙○○於海關遭警查獲當時，被告與乙○○二
      人竟一致均稱互不相識，果若被告甲○○與乙○○二人事
      先已有約定，何以致此？益見證人乙○○所稱事先講好要
      說不認識被告甲○○等語，堪可信實。另被告在另案九十
      二年重訴字第一三號原審審理時供稱：當時其妻懷孕，其
      孩子生病，故乃獨自一人去玩等語（見另案九十二年重訴
      字第一三號原審卷第一五四頁），嗣雖表示：其二人在泰
      國係各玩各的等語（見本院更一審卷第十九頁），倘係如
      此，被告儘可自行依計劃先行返國，何必一再延期，最後
      二人始同班機返台，兩人間有不可告人之非法行動，至為
      明顯，足見乙○○前揭所證應非虛假。被告欲藉此逃避警
      方查緝及撇清關係之用心甚明。
  (五)、再者，被告於九十二年七月四日，具狀聲請停止羈押，明
      確表示：其出國結匯八千餘元，入境尚存一、二千元，省
      吃儉用，其扶養配偶及二名年幼子女，負擔一家生計云云
      （原審九十二年度偵聲字第二○○號卷第二、三頁），足
      見被告並非資力充裕之人，然竟於證人乙○○因案件遭羈
      押後，主動前往看守所探視乙○○本人，更為之付出四、
      五萬元之律師費為乙○○委任律師辯護，復於乙○○羈押
      期間，先後三次寄付計一萬元之零用金予乙○○使用，此
      據被告於原審中供承在卷（見原審卷第十三頁、一六四頁
      ），並經證人何啟熏於原審審理時證述明確外（見原審卷
      第二二五至二二六頁、二二八頁），復有台灣桃園看守所
      九十二年五月十六日桃所憲戒字第○九二○○○○二五三
      號函及檢送之接見表、台灣桃園監獄送物單、台灣桃園看
      守所被告保管款收款收據等在卷可稽（見偵查卷第一○六
      頁至一一六頁、原審卷第二四二至二四三頁）。被告與乙
      ○○僅普通朋友關係，且被告本身既資力不豐，省吃儉用
      ，卻一再提供金錢予乙○○，並為其委任律師，苟非為掩
      飾其參與非法犯罪之犯行，何以對普通朋友如此付出？益
      見被告與乙○○共同出國，其目的並不單純。至被告雖於
      原審中辯稱：當時乙○○要伊寄三、五千元給他花用，但
      伊沒錢所以沒寄，可能因為如此乙○○後來才說伊是共犯
      云云，惟被告既自承乙○○在押時寄了四、五次東西給他
      ，三次寄錢另外二次寄衣服及吃的（見原審卷第十三頁）
      ，則其所辯因未寄錢予乙○○乃遭誣指之說詞，自難採信
      。另被告辯以：伊問他要不要請律師，他說要，伊找不到
      他家人，就幫他請一位何律師，幫他出了四、五萬元，後
      來找到家人拿錢也找不到，後來乙○○來信說不用請律師
      了，伊就打電話解除委任，但律師並未退費，至今仍找不
      到乙○○的家人，也拿不到錢云云，然依前開台灣桃園看
      守所九十二年五月十六日桃所憲戒字第○九二○○○○二
      五三號函及檢送之接見表所示（見偵查卷第一○六至一一
      二頁），乙○○之母黃琬蓉亦曾數度前往會面，並未因此
      避不見面，被告與乙○○亦曾會面或有書信往來，則被告
      為乙○○委請之律師費用，如確係代墊而已，當不致因找
      不到乙○○之家人，而無法取償，是被告所辯：因找不到
      乙○○家人，乃為被告代墊律師費用乙節，亦難憑採。再
      者，證人何啟薰律師於原審中已明確證稱：一直接受委任
      至偵查終結為止都沒有終止等語（見原審卷第二二五頁）
      ，益見被告所稱乙○○嗣後表示無需再委任而有解除律師
      委任云云，並非真實，非可採信。
  (六)、至被告於本院更一審請求就乙○○與被告所供為測謊鑑定
      （見本院更一審卷第二十七頁），惟本件事證已明，前開
      聲請，核無調查之必要，附此敘明。綜上所述，本件被告
      甲○○就乙○○及綽號「老大」、「聰哥」、「福哥」等
      人於上揭時地共同策劃並運輸及私運毒品海洛因進入我國
      境內之行為，確係知情並共同參與，至為明確。被告所辯
      並未參與運輸毒品犯行云云，全係事後卸責之詞，不足採
      信。
  (七)、本件被告犯行，已臻明確，自應依法論科。
二、法律適用
  (一)、按被告行為後，懲治走私條例業於九十五年五月三十日修
      正公布部分條文，並自九十五年七月一日施行，惟其中該
      條例第二條第一項之規定，並未修正，自無法律變更後新
      舊比較適用之問題。另被告行為後，毒品危害防制條例亦
      於九十二年七月九日公布修正全文，並自九十三年一月九
      日施行。惟其中毒品危害防制條例第四條第一項運輸第一
      級毒品罪之犯罪構成要件及法定刑並未實際修正，亦無法
      律變更新舊法比較適用之問題。查海洛因係毒品危害防制
      條例第二條第二項第一款規定之第一級毒品，不得運輸及
      持有；且係經行政院依懲治走私條例公告之「管制物品項
      目及其數額」甲項第四款所列之管制進出口物品，不得私
      運管制物品進口。核被告所為，係犯毒品危害防制條例第
      四條第一項之運輸第一級毒品罪及懲治走私條例第二條第
      一項之私運管制物品進口罪二罪。被告持有海洛因之低度
      行為，應為運輸海洛因之高度行為所吸收，不另論擬。
  (二)、共同正犯
      九十五年七月一日經修正生效施行之刑法第二十八條之原
      條文內容，雖由「二人以上共同實施犯罪之行為者，皆為
      正犯。」，修正更改為「二人以上共同實行犯罪之行為者
      ，皆為正犯」。然關於上開共同正犯之條文用語之修正，
      並不影響本件之論罪科刑，不生新舊法比較適用之問題，
      。按「行為後刑法條文經修正，惟無有利、不利情形（如
      刑法第十五條、第二十八條、第三十條之文字修正，第五
      十五條但書、第五十九條實務見解之明文化），應適用裁
      判時法。」最高法院九十五年九月十四日第五次刑事庭臨
      時庭長會議決議在案，是以本件關於共同正犯部分之條文
      ，應引用刑法第二十八條。又共同正犯之意思聯絡，原不
      以數人間直接發生者為限，即有間接之聯絡者，亦包括在
      內。證人即共犯乙○○雖於本院結證稱：「是『老大』出
      錢，但我沒有見過，『聰哥』、『福哥』，我在泰國有見
      過。」等語（本院卷第六十二頁），綽號「老大」之男子
      與被告甲○○聯絡，被告甲○○與「聰哥」、「福哥」有
      聯絡，被告甲○○又與乙○○有聯絡，乙○○尚且與甲○
      ○、「福哥」一同去某飯店買毒品，足徵被告甲○○與綽
      號「老大」、「聰哥」、「福哥」等成年男子之販毒集團
      許以報酬邀約共犯乙○○隨同至泰國辦事，實係為走私毒
      品海洛因入境，由綽號「老大」之人出資美金一萬元，被
      告甲○○與綽號「聰哥」、「福哥」之人負責購買毒品海
      洛因，共犯乙○○除負責運輸上開毒品偷渡回台外，亦與
      被告在泰國將第一級毒品海洛因磚搗碎另行包裝，足見被
      告甲○○就所犯運輸第一級毒品及私運管制物品進口二罪
      間，與乙○○及綽號「老大」、「聰哥」、「福哥」等人
      間，互有犯意聯絡及行為分擔，均為共同正犯。
  (三)、又刑法第五十五條關於想像競合犯之規定，於九十四年一
      月七日已有修正通過，並於九十五年七月一日施行，修正
      後增設但書規定「但不得科以較輕罪名所定最輕本刑以下
      之刑」，係科刑之限制，為法理之明文化，非屬法律之變
      更問題，應適用行為時之法律即修正前刑法第五十五條想
      像競合犯之規定（最高法院九十五年第八次刑事庭會議決
      議參照）。查被告所犯上開二罪，有一行為而同時觸犯數
      罪名之想像競合關係，為想像競合犯，應依修正前刑法第
      五十五條規定，從較重之運輸第一級毒品罪處斷。
三、原審以被告犯行事證明確，據以論罪科刑，固非無見。惟查
    ：
  (一)、科刑之判決書，須將認定之犯罪事實於事實欄內詳為記載
      ，然後於理由內逐一說明其所憑之證據及認定之理由，使
      事實與理由兩相一致，方為合法，倘事實已有記載，而理
      由未加說明，是為理由不備，足以構成撤銷之原因。原判
      決書事實欄第二頁雖記載：「……由『老大』出資一萬元
      美金供作購買海洛因之用，並負擔乙○○前往泰國曼谷間
      之來回機票、每晚一千元泰銖住宿費及零用金一千二百元
      泰銖之費用……同（九十一）年十二月三日十七時許，『
      聰哥』通知甲○○至泰國曼谷某飯店內購買海洛因，甲○
      ○即與『福哥』一同前往，並以九千二百元美金之價格向
      某年籍不詳綽號『老二』之泰國籍男子購得海洛因磚二塊
      ……嗣與『聰哥』、『福哥』一同攜回其與乙○○所住宿
      之旅館房間……」等情，但理由內對如何據以認定上開事
      實，卻未說明所憑之證據，已有理由不備之違誤（最高法
      院九十五年度台上字第三六五六號判決發回意旨同此指摘
      ）。
  (二)、被告於九十一年十一月初某日下午，在台北縣蘆洲市○○
      路三十四巷四十四號住處二樓客廳，邀約乙○○同往泰國
      為「老大」辦事時，乙○○尚不知所謂「辦事」係指運輸
      毒品海洛因返台，迄至被告甲○○與乙○○抵達泰國，被
      告甲○○與乙○○等人前往某飯店購買海洛因時，乙○○
      在場親睹購買毒品海洛因之過程，始知被告甲○○要其攜
      帶毒品返台，嗣亦分擔運輸毒品之犯行，而與被告及綽號
      「老大」、「聰哥」、「福哥」等人有共同私運海洛因進
      口之犯意聯絡，原判決認定乙○○「於九十一年十一月初
      」即已知情，而與上訴人、綽號「老大」、「聰哥」、「
      福哥」等人有意思之合致，而有共同私運海洛因進口之犯
      意聯絡云云，顯有誤會，亦有未洽（最高法院九十五年度
      台上字第三六五六號判決發回意旨同此指摘）。
  (三)、另證人即共犯乙○○於偵查中未經具結之陳述，依法並無
      證據能力，已如前述，原判決竟採為論處被告之犯罪依據
      ，難認適法。
四、被告甲○○上訴意旨仍執陳詞，辯以：伊只有與乙○○一同
    出國，並未參與運毒，乙○○所述全屬不實，伊並不認識「
    聰哥」、「福哥」、「老大」等人云云，指摘原判決不當，
    為無理由。惟原判決既有前揭瑕疵之處，自屬無可維持，應
    由本院予以撤銷改判。爰審酌被告明知所夾帶第一級毒品海
    洛因屬公告管制之物品，不得運輸及私運進口，更明知海洛
    因為毒品，危害人體甚鉅，竟為貪圖個人私利，干犯法紀，
    將海洛因運輸及私運進入我國境內，且上開海洛因合計淨重
    達六百八十八．四四公克（純度百分之七十七，純質淨重共
    五百三十．一公克），如非航空警察局員警警覺即時查獲，
    若流入市面，對國人身心健康戕害甚鉅，情節非輕，及被告
    之智識、犯罪之動機、目的、犯後態度否認犯行等一切情狀
    ，判處無期徒刑。又刑法業於九十四年一月七日修正通過，
    並自九十五年七月一日施行，惟其中刑法第三十七條第一項
    ，並未修正，自無須再比較新舊法律適用，爰依修正前刑法
    第三十七條第一項，宣告褫奪公權終身。
五、沒收問題
  (一)、按「沒收為從刑之一種，應隨主刑宣告。又共同正犯因相
      互間利用他方之行為，以遂行其犯意之實現，本於責任共
      同之原則，共同正犯應對所參與犯罪之全部事實負責，有
      關從刑之沒收部分，雖他共同正犯所得之物，亦應於其本
      身所處主刑之後，併為沒收之諭知。」最高法院九十二年
      度台上字第七Ｏ五Ｏ號判決採同一見解。經查：從共犯乙
      ○○身上扣得之第一級毒品海洛因（總淨重六百八十八．
      四四公克，純度百分之七十七，純質淨重五百三十．一公
      克），依上開說明，仍應依毒品危害防制條例第十八條第
      一項前段規定，於被告甲○○主刑之後，諭知沒收銷燬之
      。另扣案之上開夾鏈袋三個（總重三十一．五七公克）係
      用於包裝毒品，為防止毒品外露、逸散，而膠帶一綑及女
      用束褲一件，則係用以固定毒品方便夾帶使用，均係被告
      甲○○所有供共同犯罪所用之物，業經證人即共犯乙○○
      於審理時證述在卷，均應依毒品危害防制條例第十九條第
      一項之規定，宣告沒收之。
  (二)、至於被告及證人乙○○搭機往返泰國時之「台北─曼谷」
      來回機票、每晚泰銖一千元住宿費及零用金泰銖一千二百
      元，僅係其等二人在泰國期間日常食宿、旅遊之用，業已
      消費，而機票亦已消費，本身並無價值，亦非供運運毒品
      直接所用之物，自無庸宣告沒收之。
  (三)、被告甲○○雖答應乙○○於完全運輸毒品回國後給乙○○
      三萬元，惟因乙○○運輸毒品入關之際即為警查獲，甲○
      ○並未給予乙○○三萬元之事實，業經乙○○於本院更二
      審供明在卷（本院更二審卷第六十六頁），是以乙○○並
      無因運輸毒品而有所得甚明，故無沒收三萬元之問題。
據上論斷，應依刑事訴訟法第三百六十九條第一項前段、第三百
六十四條、第二百九十九條第一項前段，毒品危害防制條例第四
條第一項、第十八條第一項前段，第十九條第一項、懲治走私條
例第二條第一項，第十一條，刑法第二條第一項、第十一條前段
、第二十八條、第五十五條，修正前刑法第三十七條，判決如主
文。
本案經檢察官黃東焄到庭執行職務。
中    華    民    國    95    年    10    月    31    日
                  刑事第一庭審判長法  官  蔡  長  溪
                                  法  官  陳  春  秋
                                  法  官  林  俊  益
以上正本證明與原本無異。
如不服本判決，應於收受送達後十日內向本院提出上訴書狀，其
未敘述上訴之理由者並得於提起上訴後十日內向本院補提理由書
。
                                  書記官  廖  月  女
中    華    民    國    95    年    11    月    2     日
附錄：本案論罪科刑法條全文
毒品危害防制條例第4條第1項
製造、運輸、販賣第一級毒品者，處死刑或無期徒刑；處無期徒
刑者，得併科新臺幣一千萬元以下罰金。
懲治走私條例第2條第1項
私運管制物品進口、出口逾公告數額者，處七年以下有期徒刑，
得併科新臺幣三百萬元以下罰金。


司法院資訊處製作；財團法人民間司法改革基金會備份。
